臺灣臺北地方法院刑事判決　　　　　　　　　　　　　九十一年度易字第二六九號
　　公　訴　人　臺灣臺北地方法院檢察署檢察官
　　被　　　告　甲○○
右列被告因毒品危害防制條例案件，經檢察官聲請簡易判決處刑（九十年度偵字第一
六一五九號），本院適用通常程序審理，判決如左：
    主  文
甲○○意圖為自己不法之所有，而侵占自己持有他人之物，累犯，處有期徒刑伍月，
如易科罰金以佰元折算壹日。
扣案之第二級毒品安非他命（驗餘淨重拾貳點肆伍公克）及安非他命殘渣瓶壹個均沒
收銷燬。
    事  實
一、甲○○曾於民國八十二年間因違反麻醉藥品管理條例案件，分別經本院及台灣高
    等法院判處有期徒刑七月及五年二月，並經台灣高等法院裁定應執行有期徒刑五
    年六月確定，縮刑期滿日原為八十七年二月五日，於八十四年三月二十四日縮刑
    假釋出監；復於八十五年間因違反肅清煙毒條例及麻醉藥品管理條例等案件，分
    別經本院及台灣高等法院判處有期徒刑一年四月及八月，並經台灣高等法院裁定
    應執行有期徒刑一年六月確定，於八十六年九月二十八日執行完畢（本件構成累
    犯）；又於八十九年間因竊盜、贓物案件，經本院及台灣板橋地方法院各判處有
    期徒刑四月、六月確定；前開假釋嗣經撤銷，應執行殘刑一年六月又二十日，現
    在台灣台北監獄執行中。猶不知悔改，明知安非他命業經毒品危害防制條例列為
    第二級毒品，不得持有或施用，因其自身施用毒品而陸續結識同有施用安非他命
    毒品習性之丙○○（經觀察勒戒後，認無繼續施用毒品傾向，業經檢察官為不起
    訴處分），竟基於幫助丙○○施用安非他命之犯意，於八十九年三月一日下午五
    時許，在台北縣中和市○○路五四五巷一弄四號六樓賃屋處，雙方約定各出資新
    台幣（下同）五千元購買安非他命均分施用，乃推由甲○○出面至台北市○○○
    路、南京東路附近，與綽號「尖哥」之真實姓名年籍不詳年約四十餘歲之成年男
    子接洽，以一萬元代價購得第二級毒品安非他命約十四公克，旋將購得之安非他
    命分裝數小袋攜回上址租屋處，復意圖為自己不法之所有，僅轉交其中淨重約一
    點七公克之安非他命予丙○○施用，侵占其餘受丙○○之託代為取得之安非他命
    五點三公克，留供己施用。嗣於八十九年三月一日晚間十時許，在上址賃屋處，
    為警持檢察官核發之搜索票當場查獲，並扣得丙○○所有之安非他命淨重十一點
    一公克、自製吸食器一組及酒精燈等物，另扣得甲○○所有之安非他命一點七公
    克、自製吸食器一組、分裝袋六十一個、安非他命殘渣瓶一個及塑膠杓管一支等
    物（安非他命合計驗餘淨重十二點四五公克）。
二、案經台灣台北地方法院檢察署檢察官自動檢舉偵查聲請簡易判決處刑，本院適用
    通常程序審理。
    理  由
一、訊據被告甲○○固不諱言向綽號「尖哥」之成年男子購買安非他命供己施用，嗣
    於右揭時、地經警當場查獲，並分別扣得如事實欄所載，其與丙○○所有，供施
    用毒品所用之物各節，惟矢口否認有何幫助施用第二級毒品及侵占犯行，辯稱：
    不知丙○○所施用之毒品來源，亦未與其合資購買毒品，且警訊中之供述，因安
    非他命藥性發作，疲累不堪未詳看警訊筆錄，係警員亂寫的云云。然查：
  (一)被告於警訊中供稱：「我購買安非他命之金錢是我與丙○○出資五千元共一萬元
    ，由我出面向『尖哥』購買，購買約十四公克，我把安非他命再分裝成小包裝後
    ，再分配給丙○○一小包（約淨重一點七公克），其餘十餘公克留著我自己吸食
    。我沒有販賣安非他命給他人圖利。我是想減量給他，占他安非他命之便宜，所
    以未按照他購買新台幣五千元之代價等量分給他安非他命。」等情（見臺灣板橋
    地方法院檢察署八十九年度偵字第四七九六號偵查卷第五頁筆錄），證人丙○○
    則於警訊中證稱：「我是以五千元整請我朋友甲○○幫忙購買的，就我所知，甲
    ○○是向堅（尖）哥男子購買的。八十九年三月一日下午十七時許交付（新台幣
    ）五千元給甲○○請他幫我購買。甲○○是在八十九年三月一日下午十八時許在
    我住處將安非他命毒品交付給我，也就是警方在冰箱所查獲之安非他命毒品一小
    包，我沒有和甲○○一同去購買安非他命毒品」等語（見前開偵查卷第七頁反面
    及第八頁正面筆錄），二人所言集資代購情節互核大致符合，佐以被告與丙○○
    賃屋同居一節乃被告所坦認，彼此合資共購，衡情並非事理所無。
  (二)承前所述，被告與丙○○各出資五千元共一萬元，由其出面向綽號「尖哥」之成
    年男子購買安非他命約十四公克之事實觀之，本件應係二人集資，由被告受託出
    面代丙○○取得毒品，所購得之半數毒品所有權自始本應歸屬於丙○○，被告僅
    係基於佔有輔助人地位，依照雙方原先約定，應可平分購得之毒品（約七公克）
    ，然被告為佔便宜，減量給予丙○○，僅分配予丙○○一小包（約淨重一點七公
    克），其餘部分均留供己施用，顯然將原歸屬於丙○○所有，而委由被告代為持
    有之安非他命約淨重五點三公克，侵吞入己，其有侵占之不法所有意圖甚明。
  (三)證人即製作警訊筆錄之警員乙○○於另案及本件本院審理時到庭證稱：「警訊筆
    錄係依被告供述記載，筆錄製作完畢後並交被告簽名捺印，當時被告神智清楚，
    是在自由意識下陳述」等語（見本院八十九年訴字第一二一二號卷第七十頁、本
    院九十一年五月十四日審判筆錄），況被告與證人丙○○於警訊分別供述集資購
    買毒品情節，大致相符，且為台灣高等法院九十年上訴字第一一七四號刑事判決
    所肯絮，其事後空言指摘警訊筆錄內容不實云云，委無可採。
  (四)現場查扣之十一包結晶，驗餘淨重共計十二點四五公克，經鑑驗結果均為甲基安
    非他命，有法務部調查局八十九年十月十一日陸(一)字第八九０七五三九七號檢
    驗通知書一紙在卷可稽（見本院上開刑事卷第四一頁）。此外，復有如事實欄所
    載之物可資為證，被告空言否認犯行，無非事後圖卸飾責之詞，不足採信。故本
    件事證明確，被告犯行洵勘認定，應予依法論科。
二、被告甲○○幫助丙○○施用安非他命部分，核係丙○○施用安非他命犯行之幫助
    犯，應依毒品危害防制條例第十條第一項之幫助犯處罰；其就幫助丙○○取得安
    非他命前持有安非他命之低度行為，為幫助施用毒品之高度行為所吸收，不另論
    罪。又被告將所持有但所有權應屬丙○○之安非他命五點三公克侵占入己，核此
    所為，係犯刑法第三百三十五條第一項之侵占罪。被告幫助丙○○取得安非他命
    之目的，據其警訊供稱：「我是想減量給他，占他安非他命之便宜，所以未按照
    他購買新台幣五千元之代價等量分給他安非他命」等語（見上開偵查筆錄），是
    上開二罪有原因、目的之牽連關係，為牽連犯，應從一重論以刑法第三百三十五
    條第一項之侵占罪處斷。公訴人雖漏未就被告侵占毒品之犯行起訴，惟此部分侵
    占與起訴之幫助施用第二級毒品犯行部分，有裁判上一罪之牽連犯關係，基於審
    判不可分之原則，本院自得併予審究，附此敘明。查被告有事實欄所載之前科，
    有台灣高等法院檢察署刑案紀錄檢附表在卷可按，其於五年內再犯有期徒刑以上
    之本罪，應依刑法第四十七條規定論以累犯，並加重其刑。爰審酌被告之素行、
    犯罪動機、目的、手段，幫助他人殘害身體，流毒他人，其惡性較諸自身施用毒
    品以自殘嚴重，並參酌其幫助施用毒品之次數、數量，及侵占毒品數量與犯罪後
    態度等一切情狀，量處如主文所示之刑。又被告行為後，刑法第四十一條規定已
    於九十年一月四日修正，經總統於九十年一月十日公布，並自同年一月十二起生
    效，依現行刑法第四十一條第一項前段：「犯最重本刑為五年以下有期徒刑以下
    之罪，而受六個月以下有期徒刑或拘役之宣告，因身體、教育、職業、家庭之關
    係或其他正當事由，執行顯有困難者，得以一元以上三元以下折算一日，易科罰
    金」之規定，較之修正前刑法第四十一條以「犯最重本刑為三年以下有期徒刑以
    下之罪，而受六個月以下有期徒刑或拘役之宣告」，始得易科罰金之規定，以修
    正後刑法第四十一條第一項前段之規定較有利於行為人。本件被告等人行為時雖
    在刑法第四十一條修正生效之前，惟依刑法第二條第一項前段規定，仍應適用裁
    判時即修正後之刑法第四十一條第一項前段規定，諭知易科罰金之折算標準，以
    示懲儆。
三、扣案如事實欄所載之第二級毒品安非他命驗餘淨重共計十二點四五公克係違禁物
    ，另安非他命殘渣瓶一個，因安非他命殘渣已無從與玻璃瓶剝離，均一併應毒品
    危害防制條例第十八條第一項前段宣告沒收銷燬。至扣案其餘屬被告所有之吸食
    器、分裝袋、塑膠杓管等物，與本件被告幫助施用毒品及侵占犯行無關，應由移
    送機關另行處理，證人丙○○所有支吸食器具及酒精燈等物，則與本案無關連，
    茲不另為沒收之諭知，均附此敘明。
據上論斷，應依刑事訴訟法第四百五十二條、第二百九十九條第一項前段，毒品危害
防制條例第十條第二項、第十八條第一項前段，刑法第二條第一項前段、第三百三十
五條第一項、第三十條第一項前段、第五十五條、第四十七條、第四十一條第一項、
第三十八條第一項第二款，罰金罰鍰提高標準條例第一條前段、第二條，判決如主文
。
本案經檢察官侯少卿到庭執行職務
中      華      民      國    九十一    年      五      月     三十     日
                                      臺灣臺北地方法院刑事第八庭
                                          法  官  胡宏文
右正本證明與原本無異。
如不服本判決，應於判決送達後十日內，向本院提出上訴狀。
                                          書記官  劉穗筠
中      華      民      國    九十一    年      五      月    三十一    日
附本案論罪科刑依據之法條：刑法第三百三十五條第一項
刑法第三百三十五條
意圖為自己或第三人不法之所有，而侵占自己持有他人之物者，處五年以下有期徒刑
、拘役或科或併科一千元以下罰金。
前項之未遂犯罰之。
